【裁判字號】    95,交聲,266
【裁判日期】    951130
【裁判案由】    違反道路交通管理處罰條例聲明異議
【裁判全文】
臺灣新竹地方法院交通事件裁定         95年度交聲字第266號
原處分機關  交通部公路總局新竹區監理所新竹市監理站
異  議  人  甲○
即受處分人
上列異議人因違反道路交通管理處罰條例案件，對於交通部公路
總局新竹區監理所新竹市監理站民國95年9月19日竹監新四字第
裁51-E00000000號所為之違反道路交通管理事件裁決處分，聲明
異議，本院裁定如下：
    主  文
異議駁回。
    理  由
一、按汽車行駛於道路上，其汽車駕駛人或前座乘客未繫安全帶
    者，處駕駛人新臺幣（下同） 1,500元罰鍰，道路交通管理
    處罰條例第31條第1項前段定有明文。再交通法庭認為聲明
    異議無理由者，應以裁定駁回之，道路交通案件處理辦法第
    19條亦定有明文。
二、原處分意旨略以：異議人即受處分人（下稱異議人）甲○駕
    駛所有車牌號碼9128-MX號自用小客車，於民國95年8月11日
    下午3時25分許，行經新竹市○○路○○道五路口，因異議
    人未繫安全帶駕車，為新竹市警察局交通隊警員掣開竹市警
    交字第E00000000號違反道路交通管理事件通知單（下稱違
    規通知單）逕行舉發。嗣異議人於應到案日期（95年10月16
    日）前，向原處分機關交通部公路總局新竹區監理所新竹市
    監理站（下稱新竹市監理站）提出陳述，由原處分機關函請
    原舉發單位調查並檢附採證相片結果，仍認其有前揭違規行
    為，而依道路交通管理處罰條例第31條第1項規定，於95年9
    月22日以竹監新四字第裁51-E00000000號裁處異議人罰鍰1,
    500元。
三、聲明異議意旨略以：異議人甲○於上開時、地駕駛車牌號碼
    9128-MX 號自用小客車時，當時確有緊繫安全帶，惟安全帶
    之三點繫法為，左胸肋骨與左臂下側，和左/ 右兩腰為三點
    繫法，也就是左臂必須伸出胸前的安全帶，如此橫帶貼在小
    腹，斜帶貼在中腹與胸部肋骨處，如此碰撞時腹胸用力可讓
    安全帶拉緊。公司為此繫法有專人研究萬無一失。異議人一
    直有繫安帶，請求撤銷等語。
四、經查：
（一）異議人對於在本件裁決書所載時間、地點，有駕駛車牌號
      碼9128-MX號自用小客車，行經新竹市○○路○○道五路
      口處之事實並不否認，且自陳係由異議人駕駛上開車輛等
      情，有異議人95年9月18日聲明異議狀1紙在卷可按。並有
      本件舉發違規通知單暨採證翻拍照片3幀附卷足稽，且依
      新竹市警察局95年9月28日函附本件違規採證磁碟片1張，
      經本院將該採證照片3張列印後勘驗，該採證照片上之時
      間分別記載為2006／11／08、15：25：43（15：25：42）
      、地點均為經國路與公道五路口，與本件舉發之時間地點
      相符而其中一張對於舉發照片之車輛車牌號碼為9128－MX
      ，而照片中所示，駕駛人確實未以任何方式繫安全帶之情
      形，是異議人確有未依規定繫安全帶駕車行駛之事實，應
      可認定。
（二）按道路交通管理處罰條例第31條第1項規定之立法目的係
      為保障駕駛人及前座乘客之生命、身體安全，避免身體因
      發生車禍時強大之外力碰撞，造成重大傷亡；倘未依安全
      帶之設計規定方式扣繫完善，即無法達到保障駕駛人及前
      座乘客生命、身體之立法目的，故依法條文義、目的解釋
      ，本條所稱「未繫安全帶」，尚應包括未依設計規定方式
      扣繫安全帶甚明。又依道路交通管理處罰條例第31條第1
      項後段：「其實施及宣導辦法，由交通部定之」，而據以
      訂定之汽車駕駛人及前座乘客繫安全帶實施及宣導辦法第
      3條對於何謂依規定使用安全帶訂有明文，其中第3款：「
      安全帶之帶扣應確實緊扣，安全帶無扭曲或反轉，鬆緊度
      保持適宜；腰部安全帶置於腰部以下，肩部安全帶固定位
      置應依個人調整，避免安全帶纏繞經過頸部，且應置手臂
      上端以上」，顯見關於安全帶之使用，亦必須同時扣繫使
      用於腰部及肩部，且應置於手臂上端之適當位置，並避免
      纏繞頸部，始屬依規定使用安全帶，否則仍以未繫安全帶
      論。是依據異議人之陳述之安全帶橫帶繫於腹部，斜帶貼
      在中腹與胸部肋骨處，亦不符合上揭3點式的扣繫方式，
      顯然無法保障駕駛人及前座乘客之安全。且依上揭採證照
      片3張以觀，異議人於上揭時、地駕駛車號9128-MX號自用
      小客車當時並未有任何方式繫安全帶之情形明確，已如上
      述，是異議人所辯不足採信。
（三）綜上所述，本件事證已經明確，異議人之違規行為堪予認
      定。
五、原處分機關95年9月19日竹監新四字第裁51-E00000000號裁
    決書，於95年9月19日送達由異議人簽收等情，有上揭裁決
    書及送達證書各1件在卷可按。而異議人隨即於95年9月19日
    對該裁決書表示不服提出本件聲明異議狀，此有該異議狀卷
    首所蓋原處分機關之收文章可稽。惟因原95年9月19日竹監
    新四字第裁51-E00000000號裁決書有關舉發之事實誤載為「
    汽車行駛於快速公路汽車駕駛人未繫安全帶」，而原處分機
    關於95年9月22日竹監新四字第裁51-E00000000號裁決書更
    正上揭裁決書有關舉發事實為「汽車行駛於一般道路上汽車
    駕駛人未繫安全帶」，更正後之裁決書已於95年9月26日送
    達異議人，此有該更正後裁決書及送達證書各1件在卷可按
    ，是異議人雖於原處分機關95年9月19日竹監新四字第裁51-
    E00000000號裁決書，於95年9月19日送達後即行提出本件聲
    明異議，表示對原處分不服，惟更正後裁定所依據之舉發事
    實及適用法條於原處分均屬同一，是被告提出本件聲明異議
    之效力應及於更正之原處分機關於95年9月22日竹監新四字
    第裁51-E00000000號裁決書，附此敘明。
六、原處分機關對受處分人之上揭違規行為，依道路交通管理處
    罰條例第33條第1項規定，裁處異議人罰鍰1,500元，並無違
    誤，異議人上開所辯等情顯無理由。本件異議為無理由，應
    予駁回。
七、據上論斷，應依道路交通案件處理辦法第19條裁定如主文。
中    華    民    國    95    年    11    月    30    日
                  交通法庭法  官  方鴻愷
以上正本證明與原本無異。
如不服本裁定應於送達後5日內向本院提出抗告狀。
中    華    民    國    95    年    11    月    30    日
                          書記官  吳美雲


司法院資訊處製作；財團法人民間司法改革基金會備份。
